【裁判字號】    98,再易,5
【裁判日期】    980117
【裁判案由】    返還不當得利等
【裁判全文】
臺灣高等法院民事裁定                   98年度再易字第5號
再審原告  乙○○
再審被告  甲○○
上列當事人間請求返還不當得利事件，再審原告對於中華民國
97年11月25日本院97年度上易字第568號確定判決，提起再審之
訴，本院裁定如下：
    主      文
再審之訴駁回。
再審訴訟費用由再審原告負擔。
    理      由
一、按提起再審之訴，應依民事訴訟法第501條第1項第4款表明
    再審理由，及關於再審理由並遵守不變期間之證據，此為必
    須具備之程式。所謂表明再審理由，必須指明確定判決有如
    何合於法定再審事由之具體情事始為相當，倘僅泛言有何條
    款之再審事由，而無具體情事者，仍難謂已合法表明再審事
    由。既未合法表明再審事由，即為無再審之事由，性質上無
    庸命其補正（最高法院61年度台再字第137號判例參照）。
二、本件再審原告雖主張：伊簽立購屋契約時，係因再審被告假
    冒仲介，誘使伊陷於錯誤判斷，而以每坪高於當地行情價約
    3至4萬元購買該屋，且再審被告對房屋破損部分亦棄之不管
    ，留滯應繳費用均由伊代繳，並延遲半年多未能交付使用，
    使伊因無法依期使用而產生嚴重損害，原確定判決就此漏未
    斟酌，逕認按契約約定之違約金核屬過高而予以酌減，顯有
    民事訴訟法第497條及第496條第1項第13款之再審事由云云
    。
三、按民事訴訟法第496條第1項第13款所謂當事人發現未經斟酌
    之證物或得使用該證物，係指在前訴訟程序不知有該證物，
    現始知之，或雖知有此而不能使用，現始得使用者而言（最
    高法院32年上字第1247號判例意旨參照）。又同法第497條
    所謂就足以影響於判決之重要證物漏未斟酌，係指足以影響
    判決基礎之重要證物，雖在前訴訟程序業已提出，然未經確
    定判決加以斟酌，或忽視當事人聲明之證據而不予調查，或
    就依聲請或依職權調查之證據未為判斷而言。查再審原告提
    起本件再審所為其遭再審被告詐騙而購買房屋、房屋破損、
    延遲交付、留滯應繳費用由伊代繳等主張，於原確定判決訴
    訟程序中均已為主張，且原確定判決究有何證物為足以影響
    原確定判決之重要證物漏未斟酌，及有何證物為再審原告於
    前訴訟程序所不知，現始知之，或雖知有此而不使用，現始
    得使用之具體情事，亦未見再審原告敘明，難認已合法表明
    再審事由，依首開說明，其提起本件再審之訴為不合法，本
    院毋庸命其補正，逕予駁回之。
四、據上論結，本件再審之訴為不合法，爰裁定如主文。
中    華    民    國    98    年    1     月    17    日
                    民事第三庭
                        審判長法  官  林敬修
                              法  官  吳青蓉
                              法  官  張靜女
正本係照原本作成。
不得抗告。
中    華    民    國    98    年    1     月    19    日
                              書記官  廖麗蓮


司法院資訊處製作；財團法人民間司法改革基金會備份。
